臺灣臺北地方法院民事裁定　　　　　　　　　　　　　九十三年度簡抗字第六三號
　　抗　告　人　甲○（即祭祀公業周廣昇管理委員會主任委員）
　　　　　　　　　　　　　台北市○○○路○段八十三號二樓
　　被　抗告人　丙○○　　台北市○○路○段二Ｏ一號二樓
　　　　　　　　乙○○　　台北市○○路○段二Ｏ一號二樓
右當事人間給付租金事件，抗告人對於本院臺北簡易庭民國九十三年六月二十四日第
一審裁定（九十三年度北簡字第五一二二號），提起抗告，本院裁定如左：
    主　　文
抗告駁回。
程序費用由抗告人負擔。
    理　　由
一、按，原告或被告無當事人能力者，法院應以裁定駁回之，民事訴訟法第二百四十
    九條第一項第三款定有明文。又，非法人之團體設有代表人或管理人者，有當事
    人能力，同法第四十條第三項亦定有明文。
二、抗告意旨：抗告人起訴時雖表明為「祭祀公業周廣昇管理委員會」，嗣抗告人改
    列更正為「甲○即周廣昇管理委員會管理人」，關於本件祭祀公業之訴訟直接以
    管理人名義即「甲○」之起訴或被訴者，當事人欄亦表明為祭祀公業管理人以表
    示非以自己之名義起訴，依最高法院七十四年台抗字第四○號、七十四年台上字
    第一三五九號及四十四年台上字第二七一號判例意旨，自不生當事人能力欠缺之
    問題。又本件既係以「甲○」為起訴之原告，惟原審裁定逕憑臺灣高等法院八十
    九年度重上更（二）字第一八六號及最高法院九十年度台上字第一二八四號民事
    判決認以「祭祀公業周廣昇委員會」為起訴無當事人能力為由駁回，殊未審查所
    憑判決資料與本訴訟係屬二事，認事用法顯有違誤等云云。
三、經調查：
    (1)按最高法院七十四年台上字第一三五九號判例就祭祀公業之當事人資格闡明：
      「臺灣之祭祀公業並無當事人能力，故關於祭祀公業之訴訟，應由其派下全體
      起訴或被訴，但設有管理人者，得以該管理人名義起訴或被訴。而關於祭祀公
      業之訴訟，以管理人名義起訴或被訴者，當事人欄應表明其為祭祀公業管理人
      ，以表示其非以自己名義起訴或被訴。」。因此，祭祀公業固然得以其管理人
      名義進行訴訟，前提為該祭祀公業已合法成立；至於祭祀公業之「管理委員會
      」，充其量僅係祭祀公業之內部分支機構，並無當事人能力，無從適用上述判
      例逕以主任委員進行訴訟。
    (2)然而，本件抗告人係以「祭祀公業周廣昇管理委員會主任委員」名義起訴、抗
      告，顯見甲○僅係管理委員會之主任委員，而非祭祀公業之管理人；甲○以管
      理委員會主任委員名義起訴，嗣經原審認定該管理委員會並無當事人能力，遂
      以民事訴訟法第二百四十九條第一項第三款駁回其訴訟，亦符合首揭法律與判
      例。
    從而抗告意旨竟謂原判決認定事實適用法律不當，顯係誤會。本件抗告無理由，
    應予駁回。
四、依民事訴訟法第四百三十六條之一第三項、第四百九十五條之一第一項、第四百
    四十九條第一項、第九十五條、第七十八條，裁定如主文。
中　　　華　　　民　　　國　　九十三　　年　　　八　　　月　　二十七　　日
                                  臺灣臺北地方法院民事第二庭
                                      審判長法官    丁蓓蓓
                                            法官    汪漢卿
                                            法官  　吳燁山
右為正本係照原本作成。
不得再抗告（參見民事訴訟法第四百三十六條之二第一項第四百八十四條）。
中　　　華　　　民　　　國　　九十三　　年　　　八　　　月　　二十七　　日
　　　　　　　　　　　　　　　　　　　　　書記官    柯月英
